【裁判字號】    90,交易,88
【裁判日期】    900524
【裁判案由】    過失傷害
【裁判全文】
臺灣臺南地方法院刑事判決                            九十年度交易字第八八號
    公  訴  人  臺灣台南地方法院檢察署檢察官
    被      告  乙○○
                甲○○
右列被告因過失傷害案件，經檢察官提起公訴（八十九年度偵字第一二一三七號），
本院判決如左：
    主  文
甲○○因過失傷害人，處拘役肆拾日，如易科罰金，以佰元折算壹日。
乙○○因過失傷害人，處拘役參拾日，如易科罰金，以佰元折算壹日。
    事  實
一、甲○○明知並未考取機車駕駛執照不得騎乘機車，竟於民國八十九年七月七日上
    午十時許，駕駛車牌號碼ＵＯＣ─七四八號輕型機車，沿台南縣官田鄉○○路，
    由西向東行駛，途經同路即一六七號縣道二七‧五公里處，適有乙○○於該處路
    旁找尋青草藥未獲，一意低頭懵懂騎乘腳踏車逆向行駛至上址，甲○○、乙○○
    均原應注意機車及腳踏車行進中，駕駛人應注意車前狀況，並隨時採取必要安全
    措施，且慢車應在劃設之慢車道上靠右順序行駛，而依當時天候晴、日間自然光
    線、路面無缺陷、道路上未有任何障礙物、視距復屬良好等情形以觀，客觀上亦
    無不能注意之情事，二人均疏於注意及此，甲○○騎乘之機車接近乙○○時，甲
    ○○僅按鳴喇叭而未為適當閃煞，乙○○亦閃煞不及，致二車撞及，二人隨即倒
    地，使甲○○受有左鎖股骨折、左足三、四蹠骨骨折、右手肘擦傷等傷害；乙○
    ○則受有胸部鈍傷瘀傷、左膝瘀傷血腫、頭部外傷等傷害。
二、案經甲○○、乙○○分別訴由台南縣警察局麻豆分局報請台灣台南地方法院檢察
    署檢察官偵查起訴。
    理  由
一、被告甲○○、乙○○均不否認有於前開時、地車禍撞及，致二人均受有傷害之事
    實，然被告乙○○矢口否認有何過失傷害之犯行，辯稱：伊剛牽起車子要騎時，
    甲○○的機車就撞到伊的車子，伊倒地就昏倒云云。另被告甲○○經合法通知未
    到庭，惟其於偵查時矢口否認有何過失傷害之犯行，辯稱：係乙○○騎腳踏車頭
    低低的，由對向轉到伊這邊車道撞到伊的云云。然查，右揭犯罪事實，業據告訴
    人兼被告甲○○及乙○○於警訊、偵查時指訴綦詳，並有道路交通事故調查報告
    表一紙、現場及車損照片六張、財團法人台灣基督長老教會新樓醫院診斷證明書
    一紙、崇德醫院診斷證明書一紙附卷可參。按駕駛人應注意車前狀況，隨時採取
    必要安全措施；又慢車應在劃設之慢車道上靠右順序行駛，道路交通安全規則第
    九十四條第三項、第一百二十四條第二項前段定有明文。被告等二人騎乘機車及
    腳踏車時自應注意上述道路交通安全規定，且依附卷之交通事故調查報告表所載
    ，本件肇事時、地之天候、路況皆良好，肇事地點之慢車道距路邊寬達十七點五
    公尺，而肇事當時，被告等二人亦無不能注意之情事，其竟疏未注意及此，被告
    甲○○雖按鳴喇叭，以促使被告乙○○注意，然未為適當閃煞之必要安全措施，
    另被告乙○○則逆向行駛，且未注意車前狀況，致二車發生互撞，使雙方受傷，
    足徵被告等二人之騎乘失當行為，均顯有過失。另告訴人兼被告等二人確因本件
    車禍而受有傷害，則被告等二人過失騎乘機踏車肇事行為，與告訴人兼被告等二
    人受傷之結果間，自具有相當因果關係，事證明確，雖告訴人甲○○、乙○○於
    本件車禍之發生亦有疏失，但既由於被告之過失併合而為危害發生之原因，被告
    之刑責，當不能因此相抵而解免，僅可供量刑之斟酌而已，被告犯行堪以認定。
    被告等二人之過失傷害犯行均堪予認定。
二、核被告甲○○、乙○○二人均因過失致告訴人受有傷害，所為均係犯刑法第二百
    八十四條第一項前段之普通過失傷害罪。又被告甲○○無駕駛執照駕車肇事致人
    受傷，應依道路交通管理處罰條例第八十六條第一項規定，加重其刑。爰審酌被
    告之品行、應負肇事原因之過失程度、犯罪所生之危害，及犯罪後被告乙○○於
    偵查中願以無條件和解，惟被告甲○○則請求被告乙○○賠償一百二十萬元（詳
    見台灣台南地方法院檢察署偵查卷宗第八頁背面）至未能達和解等一切情狀，分
    別量處如主文所示之刑，併諭知易科罰金之折算標準，以資懲儆。
三、公訴意旨認本件被告甲○○、乙○○二人所犯係刑法第二百八十四條第一項後段
    過失致重傷害罪嫌，惟查，依甲○○所受之左鎖股骨折、左足三、四蹠骨骨折、
    右手肘擦傷之傷害；及乙○○所受之胸部鈍傷瘀傷、左膝瘀傷血腫、頭部外傷之
    傷害，均非屬刑法第十條第四款各款之重傷害，此有財團法人台灣基督長老教會
    新樓醫院診斷證明書及崇德醫院診斷證明書各一紙附卷足按，故被告二人均應成
    立刑法第二百八十四條第一項前段之普通過失傷害罪，公訴意旨容有誤會。惟起
    訴事實相同，爰依法變更起訴法條，併此敘明。
四、本院認本件為應科拘役之案件，被告甲○○經合法傳喚無正當理由而不到庭，爰
    不待其陳述逕行判決。
據上論斷應依刑事訴訟法第二百九十九條第一項前段、第三百條、第三百零六條，刑
法第二百八十四條第一項前段，第四十一條第一項前段，道路交通管理處罰條例第八
十六條第一項，罰金罰鍰提高標準條例第一條前段、第二條，判決如主文。
中      華      民      國    九十      年      五      月    二十四    日
                              臺灣臺南地方法院交通法庭
                                  法  官    田  幸  艷
右正本證明與原本無異。
如不服本判決，應於判決送達後十日內向本院提出上訴狀( 應附繕本 )。
                                  書記官    陳  玉  芬
中      華      民      國    九十      年      五      月    二十四    日
附錄本案論罪科刑法條全文：
刑法第二百八十四條
因過失傷害人者，處六月以下有期徒刑、拘役或五百元以下罰金。致重傷者，處一年
以下有期徒刑、拘役或五百元下罰金。
從事業務之人，因業務上之過失傷害人者，處一年以下有期徒刑、拘役或一千元以下
罰金。致重傷者，處三年以下有期徒刑、拘役或二千元以下罰金。


司法院資訊處製作；財團法人民間司法改革基金會備份。
